臺灣彰化地方法院民事判決　九十三年度訴字第四九二號
　　原　　　告　丁○○　　　住.
　　訴訟代理人　陳明欽律師　住台北市○○○路○段二八五號九樓之二
　　被　　　告　丙○○　　　住.
　　訴訟代理人　黃俊昇律師　　　住彰化縣員林鎮○○路○段三一九號
　　複　代理人　乙○○　　　住.
　　被　　　告　甲○○　　　住.
右列當事人間請求損害賠償事件，經本院刑事庭裁定移送前來，本院於民國九十四年
四月二十六日言詞辯論終結，判決如下：
    主      文
被告甲○○應給付原告新臺幣壹佰陸拾捌萬捌仟捌佰零柒元，及自九十三年四月二十
九日起至清償日止按年息百分之五計算之利息。
原告其餘之訴駁回。
本判決原告勝訴部份於原告以新台幣陸拾萬元供擔保後，得假執行。
原告其餘假執行之聲請駁回。
    事實及理由
一、本件原告起訴主張：被告甲○○受僱於被告丙○○開設之太上皇酒店擔任少爺工
    作，於民國九十二年七月九日下午二十時許，於上班時間駕駛車號ＧＣ－３３０
    ５號自小客車外出，為太上皇酒店購買水果、換零錢等執行與其職務有密切相關
    之行為，行經彰化縣溪湖鎮○○里○○路與長青街交岔路口由西轉北時，因左轉
    彎不當撞及由被害人黃舜銘（原告丁○○之子）由東往西直行駕駛而來之車號Ｆ
    Ｑ７－７６２機車，復於黃舜銘倒地後再從其背部加以輾壓，經緊急送至溪湖道
    安醫院急救再轉彰化基督教醫院，仍因胸部挫傷併右側氣胸、左第一、第五肋骨
    骨折併血胸等傷重不治死亡。被告甲○○上開過失致死犯行，經本院刑事庭九十
    三年度交訴字第三三號及台灣高等法院台中分院九十三年度交上易字第七三０號
    刑事判決，處有期徒刑十月確定在案。依民法第一百八十四條、第一百九十二條
    及第一百九十四條規定，被告對於原告所受之損害應負損害賠償責任。1.醫療費
    用：被害人黃舜銘因本件車禍受傷後送醫治療，原告支出醫療費用台幣（下同）
    一萬零六百四十七元。2.殯葬費：被害人黃舜銘因本件車禍受傷後死亡，原告支
    出殯葬費二十九萬一千元。3.扶養費：被害人黃舜銘為原告丁○○之子，對於原
    告負法定扶養義務，原告自得請求被告賠償扶養費的損害。原告五十年二月十六
    日出生，依九十一年台閩地區簡易生命表所示，尚有二十‧四一年餘命，得受扶
    養期間即為二十‧四一年。如按九十一年度台灣地區家庭收支調查報告之彰化縣
    平均每人每年消費額十七萬三千九百九十一元計算，被害人黃舜銘與被害人兄弟
    黃舜賢對原告共負扶養義務，比例為各二分之一，再依年息百分之五複式霍夫曼
    係數表計算，扣除中間利息，原告自得請求被告等賠償一百二十六萬二千三百九
    十六元之扶養費，其計算方式如下：(1)前二十年部份：179,014×13.00000000＝
    2,437,467元。(2)第二十一年部份：179,014×（14.0000000-00.00000000）×0.
    41＝87,324。（2,437,467＋87,324）／2＝1,262,396元。4.精神慰撫金：被害
    人黃舜銘為原告丁○○之子，原告丁○○於其夫黃金傳七十八年過世後，即守寡
    獨立將長子黃舜賢及被害人黃舜銘二兄弟撫育成年，詎料年甫二十歲之被害人黃
    舜銘於大好前程正展開之際，竟遭此厄運不幸過世，令驟失愛子之原告悲痛逾恆
    ，尤其被害人遭輾壓後之死狀甚慘，每每揮之不去，而被告甲○○在罪正確鑿之
    下仍矢口否認犯行，被告丙○○未加聞問，二人皆拒絕賠償原告分文，此均大大
    加深原告之痛苦，茲請求精神慰撫金四百萬元。另原告自被告甲○○之強制汽車
    責任保險獲得保險金給付一百四十萬元，上開原告請求之損害賠償金額應扣減一
    百四十萬元，原告尚得請求被告等賠償金額為四百一十六萬四千零四十三元。又
    被告丙○○係被告甲○○之僱用人，依民法第一百八十八條第一項之規定，本件
    應由被告丙○○與被告甲○○連帶負損害賠償責任等情。並聲明：(一)被告應連帶
    給付原告四百一十六萬四千零四十三元，及自起訴狀繕本送達之翌日起至清償之
    日止按年利率百分之五計算之利息。(二)願供擔保請准宣告假執行。
二、被告則以：
  (一)被告甲○○部分：伊不認識被告丙○○，也沒見過老闆也不知道其姓名，不清楚
    酒店有無營業登記或公司登記，是受僱於老闆的店長「阿典」在發薪水，兩者是
    不同人。車禍發生時其在太上皇酒店擔任服務生，偶爾會替公司出去採買物品，
    車禍當時是上班時間，伊出去替公司買水果並兌換百元鈔票，太上皇酒店於事發
    後不久即歇業。伊老闆係向被告丙○○承租房屋開設太上皇酒店，因為伊曾拿過
    租金到隔壁展亞賓館交給櫃檯人員，以前曾聽人說過太上皇酒店及展亞賓館都是
    丙○○所有的。太上皇酒店位於展亞賓館一樓，酒店與賓館為同一棟建物，建物
    所有人為丙○○之妻，因為該棟建物為溪湖鎮唯一之賓館且範圍很廣很顯眼，所
    以附近的人都知道是被告丙○○他們家所有的等語為辯。並聲明：請求駁回原告
    之訴。
  (二)被告丙○○部分：本件被告甲○○並非受僱於被告丙○○，原告稱被告甲○○受
    僱於被告丙○○所開設之酒店，與事實不符，原告應舉證證明之。另被告甲○○
    任職之處所（即彰化縣溪湖鎮○○路一七九號）係李林秀玉所有，並以李秀玉之
    名義出租予李明傳，被告非原告所稱被告甲○○之僱用人，亦非酒店股東，原告
    逕認被告為僱用人，列被告丙○○為共同被告，實無理由。並聲明：(一)原告之訴
    駁回。(二)如受不利判決，願供擔保請准宣告免為假執行。
三、查原告主張被告甲○○受僱於太上皇酒店擔任少爺工作，於民國九十二年七月九
    日下午二十時許上班時間駕駛車號ＧＣ－三三０五號自小客車外出，為酒店購買
    水果、換零錢等工作，行經彰化縣溪湖鎮○○里○○路與長青街交岔路口由西轉
    北時，因左轉彎不當撞及由被害人黃舜銘（原告丁○○之子）由東往西直行駕駛
    而來之車號ＦＱ七－七六二機車，復於黃舜銘倒地後再從其背部加以輾壓，黃舜
    銘經緊急送醫急救仍因胸部挫傷併右側氣胸、左第一、第五肋骨骨折併血胸等而
    傷重不治死亡，被告甲○○上開過失致死犯行，經本院九十三年度交訴字第三三
    號及台灣高等法院台中分院九十三年度交上易字第七三０號刑事判決，處有期徒
    刑十月確定在案等情，業經本院調取本院九十三年度交訴字第三三號及台灣高等
    法院台中分院九十三年度交上易字第七三０號過失致死案件全案卷宗核閱屬實，
    復為被告所不爭執，故原告之上開主張堪信為真實。
四、經查，被告甲○○因過失之不法行為，使原告之子黃舜銘受傷致死，其行為與被
    害人之死亡間有相當因果關係存在，被告甲○○應負侵權行為損害賠償之責，原
    告依民法第一百八十四條第一項前段、第一百九十三條第一項、第一百九十五條
    第一項之規定，訴請被告給付醫藥費、殯葬費、扶養費及非財產上之精神賠償，
    自有理由，原告得請求之金額分論如左：
  (一)醫藥費部分：原告請求一萬零六百四十七元，業據其提出收據五紙為證，復為被
    告所不爭執，因此原告請求之醫藥費金額一萬零六百四十七元，於法有據。
  (二)殯葬費部分：原告支出喪葬費二十九萬一千元，並提出收據六紙附卷可稽，亦為
    被告所不爭執，故原告此部分之請求亦屬有據。
  (三)扶養費部分：依民法第一百九十二條第二項規定：被害人對於第三人負有法定扶
    養義務者，加害人對於該第三人亦應負損害賠償責任。原告為被害人之母，其配
    偶已死亡，尚存有一子黃順賢（已成年），此有戶籍謄本在卷可憑，除被害人對
    於原告負有法定扶養義務外，原告尚得請求另一子扶養，故原告僅能向加害人請
    求扶養費之二分之一。查原告五十年二月十六日生，至黃舜銘於九十二年七月九
    日死亡時，年滿四十二歲，依內政部公佈之台閩地區歷年簡易生命表女性平均餘
    命九十二年度為七十九˙０四歲，是原告於車禍發生時尚有餘命三七˙０四年，
    依九十二年度扶養親屬寬減額每人為七萬四千元計算，採第一年不扣除中間利息
    之霍夫曼計算法，三十七年之係數為21.0000000，扶養費為一百五十七萬四千三
    百二十元（74000×21.0000000＝0000000），則原告得請求被告甲○○賠償之扶
    養費為七十八萬七千一百六十元（0000000×1／2＝787 160）。
  (四)精神慰撫金部分：按不法侵害他人之身體、健康、名譽、自由、信用、隱私、貞
    操，或不法侵害其他人格法益而情節重大者，被害人雖非財產上之損害，亦得請
    求賠償相當之金額。其名譽被侵害者，並得請求回復名譽之適當處分。前項請求
    權，不得讓與或繼承。但以金額賠償之請求權已依契約承諾，或已起訴者，不在
    此限。前二項規定，於不法侵害他人基於父、母、子、女或配偶關係之身分法益
    而情節重大者，準用之，民法第一百九十五條定有明文。本件原告國小畢業，職
    業家管，被告甲○○國中畢業，現年二十七歲，目前因本件過失致死案在監服刑
    中，此有刑事案卷資料可稽，被害人黃舜銘死亡時再過六天即年滿二十歲，甚為
    年輕，原告因被告甲○○駕車之疏失而痛失摯子，所生之傷痛必定甚鉅，是本院
    斟酌兩造之身分、地位及經濟狀況等關係，認原告請求之慰撫金以二百萬元為適
    當，超過部分不予准許。
  (五)綜上，原告因本件被告甲○○之侵權行為得請求其賠償之金額共計為三百零八萬
    八千八百零七元。另原告已因本件車禍肇致被害人黃舜銘死亡而獲得強制汽車責
    任保險理賠金一百四十萬元，則原告得請求之賠償金額依法應扣除上開理賠金，
    是原告得請求被告甲○○賠償金額為一百六十八萬八千八百零七元。
五、另原告主張被告甲○○於本件車禍肇事時，係受僱於被告丙○○所開設之太上皇
    酒店，本件車禍發生時被告甲○○之駕車行為與執行職務有關，被告丙○○既為
    被告甲○○之僱用人即應依民法第一百八十八條第一項之規定，就本件被告甲○○之侵權行為對原告所生之損害應與其負連帶賠償責任云云，惟此經被告丙○○
    否認太上皇酒店為其所開設，且被告甲○○亦非其所僱用，太上皇酒店所在之地
    點為彰化縣溪湖鎮○○路一七九號展亞賓館之一樓，該建物為其妻所有，且出租
    與他人使用等語，並提出建物登記謄本及租賃契約為證，被告甲○○亦陳稱其不
    認識被告丙○○，亦不知道太上皇酒店老闆之姓名，其老闆係向丙○○承租房屋
    開設酒店等語在卷，又本院依原告之聲請向彰化縣警察局溪湖分局查詢溪湖鎮○○路一七九號之營業情形，經查該址為展亞賓館，另於旁設有一間酒店，該酒店
    店名於九十二年一月一日至九十二年十二月三十日期間多次更名為「凱旋門」、
    「太上皇」、「開心」、「新皇朝」，惟確實之開、歇業時間及實際負責人資料
    ，除「開心」負責人為王阿顧以外，其餘查無資料，溪湖分局於九十二年一月一
    日至九十二年十二月三十一日期間對該處所多次實施臨檢，惟九十二年全年度相
    關資料已無留存等情，復有彰化縣警察局溪湖分局九十四年三月二十九日溪警刑
    字第0940021118號函覆在卷。故綜上各情，尚無跡證足認本件車禍發生時，被告
    丙○○係太上皇酒店之負責人，並為被告甲○○之僱用人，且原告就此亦未提出
    任何證據以實其說，故其主張礙難採信，原告請求被告丙○○應與被告甲○○就
    本件侵權行為負連帶賠償責任，自於法無據，洵無理由。
六、綜上所述，被告甲○○因過失之侵權行為致被害人黃舜銘死亡，依法應賠償原告
    之損害金額為一百六十八萬八千八百零七元。從而，原告請求被告甲○○給付原
    告一百六十八萬八千八百零七元及自起訴狀繕本送達翌日（即九十三年四月二十
    九日）起至清償日止按年利率百分之五計算之利息，即有理由，應予准許，逾此
    部分之請求則無理由，應予駁回。
七、原告陳明願供擔保，聲請宣告假執行，就原告勝訴部份，核無不合，爰酌定相當
    之擔保金額宣告之；其餘假執行之聲請，因訴之駁回而失所附麗，不予准許，併
    此敘明。
八、結論：本件原告之訴為一部有理由、一部無理由，依民事訴訟法第三百九十條第
    二項，判決如主文。
中　  　華  　　民  　　國　 　九十四 　　年  　　五  　　月　　十二　　日
                                         民事第二庭
                                         法　官　黃倩玲
以上正本係照原本作成。
如對判決上訴，應於判決送達後20日內向本院提出上訴狀。
中　  　華  　　民  　　國　 　九十四 　　年  　　五  　　月　　十二　　日
                      　　　             書記官　彭月美
